【裁判字號】    98,訴,1484
【裁判日期】    990412
【裁判案由】    侵權行為損害賠償
【裁判全文】
臺灣臺南地方法院民事判決              98年度訴字第1484號
原      告  丙○○
輔  佐  人  甲○○
被      告  丁○○
訴訟代理人  乙○○
上列當事人間請求侵權行為損害賠償事件，經本院於民國99年3
月29日言詞辯論終結，判決如下：
    主  文
被告應給付原告新台幣448,822元，及自民國98年10月23日起至
清償日止，按年息百分之五計算之利息。
原告其餘之訴駁回。
訴訟費用新台幣12,484元中，由被告負擔新台幣4,850元，其餘
由原告負擔。
本判決原告勝訴部分得為假執行。
原告其餘假執行之聲請均駁回。
    事實及理由
一、原告方面：
（一）聲明：求為判決：被告應給付原告新台幣（下同）一百一
      十五萬二千三百二十四元及自起訴狀繕本送達被告之翌日
      起至清償日止，按年息百分之五計算之利息。並陳明願供
      擔保，請准宣告假執行。
（二）陳述：
    一緣被告丁○○於民國（下同）97年6月10日上午7時55分許
      ，駕駛車牌號碼TJ-5331號自小客車， 沿台南縣佳里鎮○
      ○路由東往西方向行駛，因被告未依道路交通安全規則第
      94條第l項及第3項規定，與前車保持隨時可以煞停之距離
      、注意車前狀況及兩車併行之間隔，並隨時採取必要之安
      全措施，且當時天候晴，路面乾燥、無缺陷、無障礙物、
      視距良好，並無不能注意之情事，惟被告竟疏未注意車前
      狀況及保持行車安全間隔，於行經該路40號前時，擦撞同
      向右側由丙○○騎駛之車牌號碼820-CAW號重機車， 肇致
      原告丙○○所騎駛之機車損壞，並受有左側第3、4、5、6
      肋骨骨折併血胸、左鎖骨骨折、頭部5公分撕裂傷、腦震
      盪等傷害。本件前曾經麻豆鎮調解委員會調解不成立，亦
      經鈞院刑事庭以98年度交簡字250號刑事判決判處被告因
      過失傷害罪，處拘役50日，如易科罰金，以新台幣壹仟元
      折算壹日在案，因被告未上訴而告確定。
    二被告之過失行為，不法侵害原告權利，應成立侵權行為。
    (一)按因故意或過失，不法侵害他人權利者，負損害賠償責任
      、違反保護他人之法律，致生損害於他人者，負賠償責任
      。民法第184條第1項前段、第2項分別定有明文。 次按汽
      車、機車或其他非依軌道行駛之動力車輛，在使用中加損
      害於他人者，駕駛人應賠償因此所生之損害，此觀民法第
      191條之2之規定亦可明瞭。
    (二)本件中，因被告違反道路交通安全規則第94條第1項及第3
      項規定，造成原告受有上開傷害。被告之過失不法行為與
      原告所受損害間，顯有相當因果關係，且被告所違反道路
      交通安全規則第94條係屬保護他人之法律，應推定被告具
      有過失，是被告之過失行為，不法侵害原告權利，應成立
      侵權行為，無庸置疑，被告應對原告因此所受之損害，負
      損害賠償責任。
    三按「損害賠償，除法律另有規定或契約另有訂定外，應以
      填補債權人所受損害及所失利益為限」， 民法第216條第
      1項定有明文。復按因故意或過失， 不法侵害他人之權利
      者，負損害賠償責任、不法侵害他人之身體或健康者，對
      於被害人因此喪失或減少勞動能力或增加生活上之需要時
      ，應負損害賠償責任、不法侵害他人之身體、健康者，被
      害人雖非財產上之損害，亦得請求賠償相當金額、不法毀
      損他人之物，被害人得請求賠償其物因毀損所減少之價額
      。民法第184條第1項前段、第193條第1項、第195條第1項
      前段、第196條分別定有明文。 準此，茲將原告所受損害
      各項請求析述如下：
    (一)醫療費用：
      原告因本件車禍傷害至醫院看診，支出醫療費用，此有佳
      里醫院醫療收據5,064元，博正醫院醫療收據1,340元，汪
      骨科診所收據1,000元，德昌中醫診所收據7,250元，活水
      神經內科I,070元等必要醫療費用，共計21,724元。
    (二)看護費用：
      按被害人因受傷需人看護，而由親屬看護時，雖無現實看
      護之支付，亦應認被害人受有相當看護費之損害，得向加
      害人請求賠償。蓋因親屬照顧被害人之起居，固係出於親
      情，但親屬看護所付出之勞力，並非不能評價為金錢，只
      因兩者身分關係密切而免除支付義務，此種親屬基於身分
      關係之恩惠，自不能加惠於加害人，故應衡量及比照僱用
      職業護士看護情形，認被害人受有相當看護費之損害，得
      向加害人請求賠償。本件經醫師囑言傷者需人看護六個月
      ，故原告於上開期間內支付看護費用自屬必要，縱由親屬
      看護，仍應認原告受有相當看護費之損害，又一般醫院全
      日（24小時）看護之費用約2,000元至2,400元之間，是原
      告每日以2,000元計算180日， 總計360,000元為看護費
      用。
    (三)薪資損失：
      原告受傷嚴重， 自97年6月10日發生車禍至今無法到公司
      上班，則此工作損失至少為12個月，每月平均薪資為20,0
      00元之計算12個月，合計240,000元整。
    (四)減少勞動能力：
    (五)增加生活上之需要：
    1.交通費用：
      原告因骨折、頭部受傷嚴重，搭乘計程車就診，應為必需
      。而佳里地區來回約500元25合計12,500元， 高雄地區
      來回約1,700元3合計5,100元，台南地區來回約1,000元
      7合計7,000元，交通費用總計24,600元整。
    2.雜支費用6,000元
    (六)精神慰撫金：
    1.按被害人受有非財產上損害，請求加害人賠償相當金額之
      慰撫金時，法院對於慰撫金之量定，應斟酌實際加害情形
      、所造成之影響、被害人痛苦程度、兩造之身分、地位、
      經濟情形及其他各種狀況，以核定相當之數額（最高法院
      51年台上字第223號、47年台上字第1221號 判例可資參照
      ）。
    2.本件中， 原告因被告之過失不法行為造成左側第3、4、5
      、6肋骨骨折併血胸、左鎖骨骨折、頭部5公分撕裂傷、腦
      震盪等重大傷害。且傷後行動能力無法恢復如常，造成其
      生活不便且常常疼痛，亦需不斷回診、復健，其精神上自
      受有極大之痛苦，爰請求精神慰撫金500,000元。
    (七)機車修復費用：
      原告所騎乘之機車為其本人所有，因本件事故造成毀損，
      因而支出材料零件修復費用6,000元。
    (八)計算式：
      （21,724＋360,000＋240,000＋24,600＋500,000＋6,000
      ＝1,152,324）
（三）證據：提出道路交通事故現場圖、道路交通事故初步分析
      研判表、現場照片14張、佳里醫院診斷證明書、博正醫院
      診斷證明書、調解不成立證明書等為證。
二、被告方面：
（一）聲明：原告之訴駁回。
（二）陳述：
    一原告支出之醫療費用應以於合格醫療院所就醫自付部分為
      據。交通費用部分亦應提出相關單據以實其說。機車修繕
      費用部分應提出行照證明原告為所有權人，並提出修理單
      據。
    二原告主張每日2,000元 之看護費用係專業看護人員照顧無
      法行動重症患者之收費標準，依原告之傷勢肋骨骨折並未
      開刀，受傷部位尚不至影響行動，雖需家人協助日常生活
      ，但究與專業看護人員日夜照顧重症患者之情形有別，其
      請求每日2,000元之看護費用，亦有過高。
    三依原告傷勢及與有過失，其所請求之精神慰問金金額過高
      。
（三）證據：請求詢問佳里醫療社團法人佳里醫院，查證有關原
      告因車禍所需看護期間及喪失工作能力期間。
三、本院依被告聲請函詢佳里醫療社團法人佳里醫院。
四、兩造不爭執事項及爭執內容：
（一）不爭執事項：
    一被告丁○○97年6月10日上午7時55分許駕駛車牌號碼TJ-5
      331號自小客車， 沿台南縣佳里鎮○○路由東往西方向行
      駛，因超車時未保持適當之間隔，擦撞同向右側原告丙○
      ○所駕駛車牌號碼820-CAW號機車， 致原告丙○○所駕駛
      之機車損壞，並受有左側第3、4、5、6肋骨骨折併血胸、
      左鎖骨骨折、頭部5公分撕裂傷、腦震盪等傷害。本件兩
      造車禍事故雖經刑事偵審程序終結，判決被告應負過失傷
      害罪責，惟就系爭車禍發生之原因，偵審過程中均未送請
      相關單位作肇事責任鑑定，而本件原告係無照駕駛，經兩
      造就肇事責任協商結果，兩造同意以原告負責三成肇事責
      任，被告負責七成肇事責任之比例，為本件肇事責任分擔
      之結果，此業經兩造各自陳明在卷。
    二佳里醫療社團法人佳里醫院就原告丙○○所受傷害及其門
      診回診八個月，給予之建議答覆：1.完全無法自理生活而
      需專人看護需一個月；2.需部分看護約需兩個月；3.完全
      無法從事任何工作約需二至三個月；4.無法正常工作之期
      間，應以三個月至半年為量。兩造依該院函覆內容，就原
      告因本件車禍所需看護期間及喪失工作能力期間協議結果
      為：原告需專人看護之期間為一個月，部分看護之期間
      為二個月；原告喪失工作能力之期間以八個月計算。
    三兩造就其他爭執內容各如上所載之主張內容，嗣經調查證
      據並陸續為爭點協議結果，兩造協議成立之內容另有：
      看護費用一個月之專人看護費用為60,000元（30＊2000）
      、二個月之部分看護費用為60,000元（60天＊2000＊1/2
      ），看護費用合計120,000元；原告每月工作所得以勞
      委會公佈之最低基本薪資每月17,280元計算，八個月無法
      工作合計減少勞動能力收入為138,240元；因車禍受傷
      所支出之必要醫療費用為16,834元；在受傷期間就診所
      需之交通費為10,000元；原告所有機車因車禍所損所需
      之修復費用為6,100元。
（二）兩造爭執事項：原告主張因於此次事故中受傷，除前揭已
      協議成立之看護費用、醫藥費用、交通費用、機車修理費
      用、勞動能力損失等內容外，另因原告本件車禍受有左側
      第3、4、5、6肋骨骨折併血胸、左鎖骨骨折、頭部5公分
      撕裂傷、腦震盪等重大傷害，且傷後行動能力無法恢復如
      常，造成其生活不便且常常疼痛，亦需不斷回診、復健，
      其精神上自受有極大之痛苦，因而主張得請求之精神慰撫
      金500,000元。惟被告則以原告並未開刀治療，依其傷勢
      觀之，原告請求之精神慰撫金過高為辯。是本件之爭點乃
      在於決定原告因本件車禍所得請求之精神慰撫金數額，其
      後再加計上揭不爭執之請求項目、數額後，再依兩造肇事
      責任比例，計算被告應賠償原告之損害額。
五、得心證之理由：
（一）本件原告於上揭時地因系爭車禍，計受有「左側第3、4、
      5 、6肋骨骨折併血胸、左鎖骨骨折、頭部5公分撕裂傷、
      腦震盪」等傷害，經送佳里醫院急診縫合傷口，於97年6
      月13日出院，有該院出具之診斷證明書為憑，是原告因車
      禍造成五處骨折、頭部受創等傷害，受傷情況非輕，惟除
      就傷口縫合外，就骨折部分幸未以開刀方式醫治，尚屬幸
      運，本院考量上揭情況及兩造之身分、地位、經濟情形、
      家庭、職業、教育程度等一切情況，認原告關於慰撫金之
      請求，以350,000元為適當。
（二）合計原告因本件車禍所得主張之受損害數額為：看護費
      用120,000元；減少勞動能力收入為138,240元；醫療
      費用為16,834元；增力之生活上交通費為10,000元；
      機車修復費用為6,100元；精神慰撫金為350,000元。
      六項合計為641,174元。
（三）本件車禍原告應負肇事責任百分之三十，被告負擔百分之
      七十，則原告可向被告請求賠償之數額為448,822元（元
      以下四捨五入），從而本件原告之請求，在448,822元及
      自起訴狀繕本送達被告之翌日（98年10月23日）起至清償
      日止，按年息百分之五計算之利息之範圍內，為有理由，
      應予准許，其超過此部分之請求，核屬無據，應予駁回。
      爰分別判決如主文第一、二項所示；並依職權為訴訟費用
      負擔之裁判。
六、兩造陳明願供擔保，聲請宣告假執行或免為假執行，經核原
    告勝訴部分所命被告給付之數額未逾五十萬元，應依民事訴
    訟法第389條第1項第5款之規定，依職權為假執行之宣告，
    原告其餘假執行之聲請，因訴之駁回而失所依據，不予准許
    ，應另予駁回。
七、因本案事證已臻明確，兩造其餘主張陳述及所提之證據，均
    毋庸再予審酌，附此敘明。
八、結論：原告之訴為一部有理由、一部無理由，並依民事訴訟
    法第79條、第389條第1項第5款，判決如主文。
中    華    民    國    99    年    4     月    12    日
                  民事第二庭    法  官  王國忠
以上正本係照原本作成。
如對本判決上訴，須於判決送達後20日內向本院提出上訴狀。
中    華    民    國    99    年    4     月    12    日
                                書記官  黃敏純

司法院資訊處製作；財團法人民間司法改革基金會備份。
